【裁判字號】    90,交上訴,1097
【裁判日期】    900711
【裁判案由】    過失致死
【裁判全文】
臺灣高等法院臺中分院刑事判決              民國九十年度交上訴字第一○九七號
    上  訴  人
    即  被  告  丙○○
右上訴人因過失致死案件，不服臺灣彰化地方法院中華民國九十年五月四日第一審判
決(民國八十九年度交訴字第一六九號，起訴案號：臺灣彰化地方法院檢察署民國八
十九年度偵字第一五二四號)，提起上訴，本院判決如左：
    主      文
原判決撤銷。
丙○○從事業務之人，因業務上之過失致人於死，處有期徒刑柒月。
    事      實
一、丙○○係計程車司機，平日以駕駛汽車載客為業，為從事駕駛業務之人，於民國
    八十八年五月四日十六時許，駕駛車牌號碼Ｎ八－四一０號營業小客車，沿彰化
    縣福興鄉○○街，由西往東方向行駛，途經南興街往鎮○村○○○路口時，本應
    注意車前狀況，並隨時採取必要之安全措施，且駕車行經無號誌之交岔路口時，
    左方車應暫停讓右方車先行，且依當時天候、路況、視距等情形，並無不能注意
    之情事，竟疏未注意而貿然穿越路口前行。適有尤火蒼騎乘車牌號碼ＮＰＯ－０
    三一號機車，由南往北方向行經該交岔路口，亦疏未注意減速慢行作隨時停車之
    準備而駕車前行。迨丙○○見狀業已避煞不及，其所駕駛之小客車右前側遂與該
    部機車發生碰撞，致尤火蒼受有頭部外傷並顱內出血、左側肋骨骨折並血胸等傷
    害。丙○○於肇事後，在犯罪未被發覺前，向肇事地管區洪堀警察派出所警員自
    首，陳述肇事經過，並接受裁判，而尤火蒼受傷後，雖陸續延醫診治，仍因前開
    傷勢導致敗血症及心肺衰竭，於八十九年一月十六日一時許不治死亡。
二、案經尤火蒼之子甲○○訴由彰化縣警察局鹿港分局報請台灣彰化地方法院檢察署
    檢察官偵查起訴。
    理      由
一、右揭事實，業據被告丙○○於本院審理時坦承不諱，核與告訴人甲○○指訴情節
    相符，並有道路交通事故調查報告表一紙、現場車損照片六張附卷可稽。而被害
    人尤火蒼確因本件車禍所生顱內出血導致敗血症及心肺衰竭死亡，亦經檢察官督
    同檢驗員相驗屬實，製有勘驗筆錄、驗斷書、相驗屍體證明書及彰化基督教醫院
    出具之法醫參考病歷摘要在卷足憑。按汽車行駛時，駕駛人應注意車前狀況，並
    隨時採取必要之安全措施，且汽車行駛至交岔路口，如同為直行車或轉彎車者，
    左方車應暫停讓右方車先行，道路交通安全規則第九十四條第三項、第一百零二
    條第一項第二款分別定有明文，被告身為職業汽車駕駛，自應遵循前揭交通安全
    規定，注意車前狀況及右方路口來車，且依當時天候、路況、視距等情形，並無
    不能注意之情事，竟疏未注意而貿然穿越路口前行，致與被害人所騎乘之機車發
    生碰撞，被告駕車行為顯有過失。本件車禍經送請台灣省彰化縣區車輛行車事故
    鑑定委員會鑑定結果，亦認被告駕車行經交岔路口，左方車未讓右方車先行為肇
    事主因，復經台灣省車輛行車覆議鑑定委員會再行確認，有鑑定意見書及函文各
    一紙在卷可憑，雖被害人疏未注意減速慢行作隨時停車準備，與有過失，然被告
    駕車既有前述過失情節，尚不得以被害人同有過失而解免其罪責。又檢驗員於驗
    斷書上並已特別載明被害人係因車禍後顱內出血長期臥床，致發生沉積性肺炎併
    發敗血症等語，復經原審向彰化基督教醫院查詢結果，亦稱被害人係於本件車禍
    發生後，即因手術後仍有癲癇症狀，而先後前往百川醫院及該院求診，診斷結果
    疑似敗血症等情，業據財團法人彰化基督教醫院於九十年二月十二日以（九０）
    彰基病歷字第九００二００一三號函覆在卷，是被害人自本件車禍發生後至死亡
    時，其間歷時雖經半年有餘，然其均因車禍所生傷害陸續接受治療，並非受有其
    他病症或意外傷害，且其致死原因亦與車禍傷勢直接相關，自當認其死亡結果仍
    導因於本件車禍肇事，殊無疑義。是被告之過失駕駛行為，與被害人所生死亡結
    果間，仍具有相當之因果關係。至覆議鑑定委員會於前開函文中雖提及被告駕車
    超速行駛等語，然其係以道路交通事故調查報告表上之所載限速三十五公里為據
    ，依道路交通管理規則第九十三條第一項第一款關於汽車車速所為規定，僅有就
    市區道路○○○道路分別定有四十及六十公里之時速限制，而本件肇事地點係鄉
    ○○○道路，且就所附照片及現場圖觀之，亦未設有特別標示速限之標誌，其行
    車速限應依前揭規定不得超過六十公里。則被告自承係以車速四、五十公里之時
    速行駛，當無超逾肇事地點之限速之，併此敘明。本件事證明確，被告犯行堪予
    認定。
二、核被告係計程車司機，以駕駛為業務之人，其因駕駛過失行為致人於死，所為應
    係犯刑法第二百七十六條第二項之業務過失致死罪。又被告肇事後，於犯罪未被
    發覺前，即向警察機關報案並接受訊問，陳述肇事經過，此有訊問筆錄及道路交
    通事故調查報告表載明報案人為肇事駕駛人丙○○可憑，則被告所為已合於自首
    之條件，應依自首之規定減輕其刑。原審予被告科罰，雖非無見，惟認被告肇事
    後向警察機關報案之警局初訊筆錄，僅提及路旁遮蔽物阻擋視線，而未坦承自己
    駕車確有過失，與自首犯罪之情形不合，不得依自首規定減輕其刑云云，但查被
    告於犯罪未被發覺前，向該管公務員告知其犯罪，而不逃避接受裁判者，即與刑
    法第六十二條規定自首之條件相符，至於自首後偵審中對其犯罪事實有所主張或
    辯解，乃係被告辯護權之行使，不能以此即謂被告無接受裁判意思之論據，原審
    指被告所為不合自首規定，尚有未合，是被告上訴請求宣告緩刑，雖非可採，惟
    原判既有可議，即應予撤銷改判，爰審酌被告過失情節之輕重，及迄未與被害人
    家屬達成民事和解，犯後態度非佳等一切情狀，量處如主文第二項所示之刑，以
    資懲儆。
三、據上論斷，應依刑事訴訟法第三百六十九條第一項前段、第三百六十四條、第二
    百九十九條第一項前段，刑法第二百七十六條第二項、第六十二條前段、罰金罰
    鍰提高標準條例第一條前段，判決如主文。
本案經檢察官乙○○到庭執行職務。
中      華      民      國    九十      年      七      月     十一     日
                              臺灣高等法院臺中分院刑事第二庭
                                    審判長法  官  羅  禮  政
                                          法  官  蔡  聰  明
                                          法  官  陳  欣  安
右正本證明與原本無異。
如不服本判決應於收受送達後十日內向本院提出上訴書狀，其未敘述上訴之理由者並
得於提起上訴後十日內向本院補提理由書（均須按他造當事人之人數附繕本）。
                                          書記官  紀  美  鈺
中      華      民      國    九十    年      七     月      十二      日
附錄
刑法第二百七十六條
因過失致人於死者，處二年以下有期徒刑、拘役或二千元以下罰金。
從事業務之人，因業務上之過失犯前項之罪者，處五年以下有期徒刑或拘役，得併科
三千元以下罰金。
                                                                      Ａ


司法院資訊處製作；財團法人民間司法改革基金會備份。
